【裁判字號】    98,交聲,2127
【裁判日期】    981124
【裁判案由】    聲明異議
【裁判全文】
臺灣高雄地方法院交通事件裁定        98年度交聲字第2127號
原處分機關  交通部公路總局高雄區監理所
異  議  人  甲○○
上列異議人即受處分人因違反道路交通管理處罰條例案件，對於
交通部公路總局高雄區監理所民國98年6 月24日所為之處分（處
分案號：高監自裁字第裁80-MM0000000號）聲明異議，本院裁定
如下：
    主  文
異議駁回。
    理  由
一、原處分意旨略以：異議人即受處分人甲○○所有之車牌號碼
    9785-SW 號自用小客車（下稱系爭車輛），於民國98年4 月
    4 日上午10時49分許，行經台19甲線22.7公里，因「汽車駕
    駛人行車速度，超過規定之最高時速20公里以上40公里以下
    」，經臺南縣警察局逕行舉發，爰依道路交通管理處罰條例
    第40條及違反道路交通管理事件統一裁罰基準及處理細則第
    41 條 、第43條、第44條及第67條之規定，裁處異議人罰鍰
    新臺幣（下同）1800元，並依道路交通管理處罰條例第63條
    第1項 ，記違規點數1 點。
二、聲明異議意旨略以：異議人之代理人賴文樹於上開時、地，
    因駕駛系爭車輛超速，為警逕行舉發，惟在固定式雷達測速
    儀器前所設置之「前有測速照相」及速限「50」公里之標誌
    ，被該路段之廣告旗幟遮蔽，致異議人之代理人駕車時無法
    清楚察悉，自應依違反道路交通管理事件統一裁罰基準及處
    理細則第12條第1 項第7 款之規定，免予舉發，爰聲明異議
    ，請求撤銷原處分等語。
三、按道路交通管理處罰條例之處罰，受舉發違反道路交通管理
    事件之受處罰人，認為受舉發之違規行為應歸責他人者，應
    於舉發違反道路交通管理事件通知單應到案日期前，檢附相
    關證據及應歸責人相關證明文件，向處罰機關告知應歸責人
    ，處罰機關應即另行通知應歸責人到案依法處理。逾期未依
    規定辦理者，仍依本條例各該違反條款規定處罰，道路交通
    管理處罰條例第85條第1 項定有明文。本件臺南縣警察局對
    異議人開立之舉發違反道路交通管理事件通知單上，明確記
    載身為汽車所有人之異議人應於98年6 月1 日前，向高雄區
    監理所告知違規駕駛人姓名、身分證統一編號、地址，有上
    開舉發違反道路交通管理事件通知單1 紙在卷可參，異議人
    雖於98年5 月25日以陳述書向交通部公路總局高雄區監理所
    陳述意見，惟該陳述書內既未陳報有其他應歸責人，異議人
    於到案日期前，復未檢附相關證據及應歸責人之相關證明文
    件，向處罰機關告知應歸責人，揆諸上開法之所文，交通部
    公路總局高雄區監理所逕對異議人裁罰，於法並無不合，先
    予敘明。
四、次按行車速度，依速限標誌或標線之規定；汽車駕駛人，行
    車速度，超過規定之最高限速，除有第43條第1 項第2 款超
    過規定之最高時速60公里以上情形外，處1200元以上2400元
    以下罰鍰，並記違規點數1 點，道路交通安全規則第93條第
    1 項、道路交通管理處罰條例第40條、第63條第1 項第1 款
    分別定有明文。又汽車駕駛人行車速度，超過規定之最高時
    速20公里以上未滿40公里，且於期限內繳納罰鍰或到案聽候
    裁決者，處罰鍰1800元，違反道路交通管理事件統一裁罰基
    準表亦有規範。
五、經查：
  (一)異議人甲○○之代理人賴文樹於98年4 月4 日上午駕駛系爭
    車輛，自善化往麻豆方向行駛，於同日上午10時49分許，為
    固定式雷達測速儀器測得在行車最高限速50公里路段，以79
    公里之速度行駛，超速29公里，因而遭固定式雷達測速儀器
    拍照，並經臺南縣警察局交通警察隊逕行舉發之事實，有舉
    發照片1 張、臺南縣警察局檢附之現場照片4 張及臺南縣警
    察局南縣警交字第MM0000000 號舉發違反道路交通管理事件
    通知單1 紙在卷可憑，足信異議人之代理人於上開時、地確
    有行車速度超過該處最高時速20公里以上未滿40公里之違規
    事實。
  (二)又按汽車駕駛人行車速度超過規定之最高速限或低於規定之
    最低速限，當場不能或不宜攔截製單舉發者，得逕行舉發；
    對於該違規行為，採用固定或非固定式科學儀器取得證據資
    料證明者，於一般道路須至少於100 公尺，於高速公路、快
    速公路須至少於300 公尺前，明顯標示之，道路交通管理處
    罰條例第7 條之2 第1 項第9 款、第2 項分別定有明文。本
    件在拍攝異議人所有系爭車輛超速之固定式雷達測速儀器前
    方約700 公尺處（即善化往麻豆方向，台19甲線23.4公里）
    ，即置有固定式「前有測速照相」及速限「50」公里標誌（
    下稱系爭標誌），有臺南縣警察局98年6 月4 日南縣警交字
    第0980022367號函附卷可稽，符合前開於一般道路，須至少
    於100 公尺前標示採用固定式科學儀器取得證據資料之強行
    規定。
  (三)再審諸上開道路交通管理處罰條例第7 條之2 第2 項明定「
    明顯標示」之立法意旨，係在提醒用路人遵循速限行駛及前
    有科學儀器採證之測速照相設備，則判別該標示「明顯」與
    否，除審酌警告標誌之字體大小及清晰程度外，尚應考量該
    標誌之設立位置，依一般用路人之客觀標準判斷。觀諸本院
    依職權函詢臺南縣警察局檢附自系爭標誌前方不同距離拍攝
    之現場照片4 張，可見系爭標誌之設置高度適中、字體清晰
    ，且分別在系爭標誌前方約60公尺、100 公尺處之內、外側
    車道，即可清楚察悉系爭標誌之內容，雖該路段另置有電線
    桿及旗幟，惟上開設置物均與標誌具有一定距離，依一般理
    性駕駛人之客觀標準，無論在日間有自然光線，抑或於深夜
    時分，經以車輛頭燈照明之狀況下，均可清晰察見系爭標誌
    ；甚且自該標誌前方約30公尺處，更無任何廣告旗幟或其他
    遮蔽物妨礙駕駛人之視線，自難謂該標誌未達明顯標示之程
    度。異議人雖執自行拍攝之現場照片2 張為據，主張系爭標
    誌遭廣告物遮蔽，惟將異議人所提之現場照片與臺南縣警察
    局檢附本院之現場照片相互比對，可知異議人拍攝之地點係
    位於標誌前方約100 公尺之內側車道，而如前所述，於異議
    人之代理人行駛至系爭標誌前方約60公尺處之內側車道時，
    該標誌已清晰可見，至前方約30公尺處則完全無遮蔽物阻擋
    ，是異議人一再辯稱系爭標誌遭廣告物遮蔽，無法清楚察見
    云云，洵不足取。異議人復辯稱：設置測速照相警告標誌之
    目的是在遠端即可提醒駕駛人前方有測速照相，非至2 、30
    公尺始能觀及該標誌云云，然上開道路交通管理處罰條例第
    7 條之2 第2 項規定，僅在規範警告標誌與固定式雷達測速
    儀器之距離，並未規範駕駛人得以察見警告標誌之距離，故
    不論駕駛人距離警告標誌多近，始能察見該標誌，只要該標
    誌得以讓一般用路人察悉，即符合該條文提醒駕駛人前方有
    測速照相之立法目的，異議人以前揭情詞置辯，顯屬無稽。
  (四)異議人另謂：道路交通標誌標線號誌設置規則第7 條第1 項
    、第8 條規定標誌、標線、號誌應經常維護，保持清晰完整
    及有效性能；遮擋標誌、標線、號誌之物體及影響標誌、標
    線、號誌效能之廣告物等，均應由主管機關或各該物體之主
    管機關予以改正或取締，否則對於未清楚察悉標誌之駕駛人
    ，交通勤務警察應依違反道路交通管理事件統一裁罰基準及
    處理細則第12條第1 項第7 款之規定，免予舉發云云。然上
    開免予舉發規定乃交通勤務警察或依法令執行交通稽查任務
    人員之裁量權限，除其裁量有重大違法之明顯瑕疵或有裁量
    萎縮至零之情形外，不得逕謂為違法。況依前所述，異議人
    之代理人超速29公里，而該免予舉發規定中之第11款，已明
    定駕駛汽車行車速度超過規定之最高時速未逾10公里者，始
    得免予舉發，是異議人亦不符合免予舉發之規定。末以異議
    人如認其他廣告物遮蔽系爭標誌，可能導致汽車駕駛人無法
    清楚察見，理應向主管機關建議改善，不得徒以主管機關未
    進行取締，即逕行主張自己有何免責事由，足徵異議人上開
    辯詞，亦屬無據。
  (五)綜上所述，異議人辯稱系爭標誌遭廣告物遮蔽，致無法清楚
    察悉，不足採信。異議人之代理人確有「汽車駕駛人行車速
    度，超過規定之最高時速20公里以上40公里以下」之違規行
    為，堪以認定。又異議人雖非駕駛人，惟其身為系爭車輛之
    車主，未依規定於期限內申請轉罰，從而，原處分機關依道
    路交通管理處罰條例第40條規定，對系爭車輛之車主即異議
    人裁處罰鍰1800元，並依同條例第63條第1 項，記違規點數
    3 點，核無違誤。異議人向本院聲明異議，為無理由，應予
    駁回。
六、據上論斷，應依道路交通案件處理辦法第19條，裁定如主文
    。
中    華    民    國    98    年    11    月    24    日
                      交通法庭  法  官  吳佳樺
以上正本證明與原本無異。
如不服本裁定，應於收受送達後5 日內向本院提出抗告狀。
中    華    民    國    98    年    11    月    24    日
                                書記官  廖佳玲


司法院資訊處製作；財團法人民間司法改革基金會備份。
